【裁判字號】    98,抗,294
【裁判日期】    981231
【裁判案由】    本票裁定
【裁判全文】
臺灣桃園地方法院民事裁定               98年度抗字第294號
抗  告  人  乙○○
            甲○○○
相  對  人  丙○○
上列當事人間本票裁定事件，抗告人對於中華民國98年11月18日
本院簡易庭司法事務官98年度司票字第7409號第一審裁定提起抗
告，本院裁定如下：
    主  文
抗告駁回。
抗告程序費用新台幣壹仟元由抗告人連帶負擔。
    理  由
一、抗告意旨略以：(一)抗告人乙○○自民國95年起至96年3 月間
    陸續向相對人借款合計新台幣（下同）70萬元，期間已付幾
    十萬元之利息，因抗告人乙○○於96年1 月至3 月間付不出
    利息，相對人遂於96年3 月26日脅迫抗告人乙○○簽立借據
    及附表所示本票（下稱系爭本票）供作擔保，另指示抗告人
    乙○○簽署其母即抗告人甲○○○之姓名於系爭本票上。(二)
    抗告人乙○○與相對人間雖有債權債務關係存在，然實際債
    務金額至多僅約90萬元（含借款70萬元、會款18萬元及利息
    ），相對人既以惡意（脅迫）取得系爭本票，依票據法第14
    條第1 項規定，不得享有票據上之權利。另系爭本票上抗告
    人甲○○○之簽名並非其所親自或授權他人簽署，且抗告人
    甲○○○與相對人素不相識，亦無往來，是系爭本票上發票
    人「甲○○○」之簽名及用印係偽造或盜用，揆諸最高法院
    68年台上字第3427號、51年台上字第3309號判例意旨，因抗
    告人甲○○○未在票據上簽名為發票行為，自不負發票人之
    責任。爰依法提起抗告，請求撤銷原裁定，另為適法之裁定
    云云。
二、按本票執票人，依票據法第123 條之規定，聲請法院裁定許
    可對發票人強制執行，係屬非訟事件，此項聲請之裁定，及
    抗告法院之裁定，僅依非訟事件程序，以審查強制執行許可
    與否，並無確定實體上法律關係存否之效力，如發票人就票
    據債務之存否有爭執時，應由發票人提起確認之訴，以資解
    決，最高法院57年台抗字第76號判例可資參照。
三、相對人於原審主張其執有抗告人共同簽發免除作成拒絕證書
    之系爭本票，於到期日後經提示後未獲清償之事實，業據其
    提出系爭本票為證，經原審核對後，將本票原本發還而留本
    票影本附卷（見原審卷第5 頁），本院審核系爭本票形式上
    絕對必要記載事項俱屬齊全，且已屆清償期，雖未記載付款
    地，惟發票人地址記載為「桃縣平鎮市○○路○ 段126 號」
    （即抗告人住所地），依票據法第120 條第4 項及第5 項規
    定，應以上開地址為付款地，核屬本院轄區，原裁定准予強
    制執行，形式上審查即無不合。抗告人上開抗辯，核屬實體
    上法律關係存否之爭執，縱令屬實，依前開判例意旨，仍應
    由抗告人另行起訴解決，並非本件非訟程序所得審究。從而
    ，本件抗告為無理由，應予駁回。
四、依非訟事件法第46條、第21條第2 項、第24條第1 項、民事
    訴訟法第495 條之1 第1 項、第449 條第1 項、第85條第2
    項，裁定如主文。
中    華    民    國    98    年    12    月    31    日
                  民事第二庭  審判長法官  劉克聖
                              法      官  劉佩宜
                              法      官  張金柱
附表：
┌────┬───────┬─────┬─────────┬───────┬────┐
│票據種類│發票日（民國）│發票人    │票面金額（新台幣）│到期日（民國）│票據號碼│
├────┼───────┼─────┼─────────┼───────┼────┤
│本票    │96年3 月26日  │乙○○、古│270 萬元          │96年12月30日  │347414  │
│        │              │林真妹（即│                  │              │        │
│        │              │抗告人）  │                  │              │        │
└────┴───────┴─────┴─────────┴───────┴────┘
如不服本裁定，得於收受本裁定正本送達後10日內，委任律師為
代理人，並以適用法規顯有錯誤為理由，向本院提出再抗告狀（
須附繕本1 份及繳納再抗告裁判費新台幣1,000 元），經本院許
可後始可再抗告。
以上正本證明與原本無異。
中    華    民    國    98    年    12    月    31    日
                              書  記  官  陳美宜

司法院資訊處製作；財團法人民間司法改革基金會備份。
